臺灣臺南地方法院刑事判決　　　　　　　　　　　　九十一年度交易字第一五三號
　　公　訴　人　臺灣台南地方法院檢察署檢察官
　　被　　　告　丁○○
右列被告因過失傷害案件，經檢察官提起公訴（九十一年度偵字第五三七三號)，本
院判決如左：
    主  文
丁○○因過失傷害人，處拘役參拾日，如易科罰金，以參佰元折算壹日。
    事  實
一、丁○○於民國九十年十一月三十日上午，駕駛車牌號碼ＥＲ─五六九二號自用小
    客車，沿臺南市○○路由西向東方向行駛，而於同日上午十二時八許，經該路與
    西門路三段設有燈號管制之交岔路口後，欲進入前方統一精工速邁樂加油中心旁
    之停車場，於西門路三段二三二巷口與西門路三段無號誌之交岔路口處時，理應
    注意汽車行駛時，駕駛人應注意車前狀況，並隨時採取必要之安全措施，及行經
    無號誌之交岔路口時，應減速慢行，作隨時停車之準備，而依當時情形、客觀上
    亦無不能注意之情事，其明知行向左側前方設有不知名之水果飲料店，視線受阻
    ，能注意竟疏於注意前方交岔路口左方可能有車衝出之車前狀況，未減速慢行，
    作隨時停車之準備，仍貿然持速前進，欲穿越上開交岔路口。適有甲○○駕駛車
    牌號碼ＶＦＤ─四六八號經型機車，搭載丙○○，沿西門路三段二三二巷由北往
    南方向行駛，亦應注意汽車行駛時，駕駛人應注意車前狀況，並隨時採取必要之
    安全措施、汽車行駛至無號誌交岔路口時，如同為直行車或轉彎車者，左方車應
    暫停讓右方車先行，及汽車行駛至無號誌之交岔路口時，應減速慢行，作隨時停
    車之準備，而依當時情形，客觀上亦無不能注意之情事，其能注意竟疏未注意該
    處為無號誌交岔路口，可能會有車輛自路口駛出之車前狀況，未減速慢行並作隨
    時停車之準備，反而持速行駛，致丁○○見狀煞避不及，其所駕駛之自小客車左
    側前輪上方遂與甲○○所騎之機車車頭發生互撞，造成甲○○、丙○○之人、車
    倒地，甲○○受有胸部挫傷併前胸紅腫二十乘十五公分之傷害，丙○○受有前胸
    及腰部挫傷等傷害。丁○○於肇事後，犯罪未被有偵查權之公務員或機關發覺前
    ，即以電話向警察報警，並於該處等候，向至現場處理之警員表明係車輛駕駛人
    而自首，並坦承犯行進而接受裁判。
二、案經甲○○、丙○○訴由臺南市警察局第五分局報告臺灣臺南地方法院檢察署檢
    察官偵查起訴。
    理  由
一、被告丁○○固不否認有於右述時、地，駕車撞及告訴人甲○○所騎駛機車，並致
    告訴人甲○○、丙○○受傷等事實，然矢口否認有何過失傷害之犯行，辯稱：肇
    事當時其係正常行駛，見到告訴人甲○○機車即煞住，係告訴人甲○○突然騎機
    車至路口，閃避不及，二車始發生碰撞，所以本件車禍係告訴人甲○○之過失所
    致，並無任何過失云云。
二、惟查，前開犯罪事實，業據告訴人甲○○、丙○○於警訊時及偵審中指訴甚詳，
    證人即現場目擊者乙○○於本院審理時，亦就被告駕車行經該交岔路口時並未減
    速、仍持速前進一情，具結證稱在卷（參見九十一年十一月七日審理筆錄），又
    二人因本件車禍，而受有如事實欄所載等傷害，復有朱讚騫醫院九十年十二月一
    日診斷證明書、賴福興醫院九十一年一月二十八日診斷證明書各一份附卷可參。
三、其次，被告駕車前進時，撞及告訴人甲○○機車車頭，肇事二車之撞擊點，分別
    位於告訴人車頭左側，並造成告訴人甲○○機車車前菜籃凹損、車頭左側大燈破
    損，及位於被告所駕駛小客車左前輪上方，並致左前輪及葉子板有撞痕等情，業
    據被告於本院審理時自承在卷，且有現場車損照片十二紙在卷可憑，揆諸撞擊點
    均是在被告視線前方可得注意之處，足認應係被告未注意交岔路口可能有車輛衝
    出之車前狀況，亦未減速慢行，作隨時停車之準備，仍持速前進，致與告訴人甲○○所騎駛之機車發生碰撞，應無疑義。
四、按汽車行駛時，駕駛人應注意車前狀況，並隨時採取必要之安全措施，又行經彎
    道、坡路、狹路、狹橋、隧道、泥濘或積水道路、無號誌之交岔路口、道路修理
    地段或行近工廠、學校、醫院、車站、會堂、娛樂、展覽、競技等公共所出入口
    及其他人車擁擠處所、或因雨霧致視線不清或道路發生臨時障礙時，均應減速慢
    行，作隨時停車準備，及汽車行駛至無號誌交岔路口時，如同為直行車或轉彎車
    者，左方車應暫停讓右方車先行，道路交通安全規則第九十四條第三項、第九十
    三條第一項第三款、第一百零二條第一項第二款分別定有明文，本件被告及告訴
    人甲○○均有合法考領駕駛執照，俱為有駕駛經驗之人，對於上述道路交通安全
    規則自知之甚稔，為其等應注意之事項，而肇事當時係天候晴朗、日間自然光線
    、無標線、無號誌岔路口，交岔路口處有一不知名之水果飲料店、有前開道路交
    通事故調查報告表及現場照片載明可考，據此判斷，足見依當時狀況被告及告訴
    人甲○○客觀上均無不能注意之情狀，詎被告明知其行進方向視線左側，經一不
    知名水果飲料店所擋住，可能有車輛自該岔路衝出，更應注意且能注意，竟疏未
    注意而未減速慢行、作隨時停車之準備，反而持速直行欲穿越上開交岔路口，適
    告訴人甲○○騎乘機車搭載告訴人丙○○沿西門路三段二三二巷由北向南行駛而
    至，告訴人甲○○亦應注意且能注意該處為無號誌交岔路口，交岔路口處有一不
    知名之水果飲料店阻其右側視線、被告所駕駛之車輛車頭已駛入交岔路口之車前
    狀況，竟疏未注意減速慢行並作隨時停車之準備，亦未暫停以讓右方車輛先行，
    反持速行駛，致所騎駛之機車與被告所駕駛之上開自小客車發生撞擊而受傷肇事
    ，被告及甲○○自有違前開規定之注意義務，其二人均顯有過失，臺灣省車輛行
    車事故覆議鑑定委員會亦同此認定，並鑑定被告及告訴人均未注意車前狀況小心
    通過為肇事原因，有該委員會府覆議字第九一一三二七號鑑定意見書在卷可憑。
    被告辯稱其無過失一情，顯係卸詞，不足採信。而告訴人甲○○雖與有過失，然
    本件車禍既係被告之過失併合發生，被告之過失罪責自仍不能因此即解免。又被
    告之過失行為與告訴人甲○○、丙○○所受上開傷害之間，顯有相當因果關係，
    亦無疑義。從而，本件事證已甚明確，被告之過失傷害犯行，堪以認定。
五、核被告丁○○所為，係犯刑法第二百八十四條第一項前段之過失傷害罪。其一過
    失傷害行為，致告訴人甲○○及丙○○均受有傷害，核屬一行為觸犯二過失傷害
    罪名，為同種想像競合犯，應從一過失傷害罪處斷。又被告肇事後未被有偵查權
    之公務員或機關發覺其為犯嫌前，留在事故現場向到場處理之警員自承犯行，進
    而接受裁判，此業經被告供明在卷可按，告訴人甲○○對此亦不爭執，被告行為
    合乎自首之要件，應依刑法第六十二條前段減輕其刑。爰審酌被告之品行、應負
    過失責任之程度較告訴人甲○○低、造成告訴人二人傷害之結果、肇事後尚未與
    告訴人達成民事上之和解是因告訴人甲○○要求賠償新台幣十八萬九千餘元、告
    訴人丙○○要求賠償新台幣八萬元，及被告犯後之態度等一切情狀，量處如主文
    所示之刑，並諭知易科罰金之折算標準，以資懲儆。
據上論斷，應依刑事訴訟法第二百九十九條第一項前段，刑法第二百八十四條第一項
前段、第五十五條、第六十二條前段、第四十一條第一項前段，罰金罰鍰提高標準條
例第一條前段、第二條，判決如主文。
中      華      民      國      九十一      年    十一    月  二十一    日
                                  臺灣臺南地方法院交通法庭
                                          法  官  洪  士  傑
右正本證明與原本無異。
如不服本判決，應於判決送達後十日內，向本院提出上訴狀。
                                          書記官  孫  鈴  堯
中      華      民      國      九十一      年    十一    月  二十一    日
附錄法條：
中華民國刑法第二百八十四條第一項(普通過失傷害罪)
因過失傷害人者，處六月以下有期徒刑、拘役或五百元以下罰金，致重傷者，處一年
以下有期徒刑、拘役或五百元以下罰金。
